【裁判字號】    88,易,1069
【裁判日期】    890516
【裁判案由】    侵占
【裁判全文】
台灣新竹地方法院刑事判決                        八十八年度易字第一０六九號
    公  訴  人  臺灣新竹地方法院檢察署檢察官
    被      告  乙○○
右列被告因侵占案件，經檢察官提起公訴（八十八年度偵緝字第四０四號），本院判
決如左：
    主      文
乙○○無罪。
    理      由
一、公訴意旨略以：被告乙○○曾犯重利罪，經法院判處有期徒刑四月，於民國（下
    同）八十六年六月十四日執行完畢，竟不知悔改，利用於八十七年十月至十二月
    任職於丁○○○股份有限公司（設新竹市○○路○段五五號，下稱新苗公司）業
    務員，負責汽車銷售及車款收取等業務之便，意圖為自己不法之所有，於八十七
    年十一月間某日，將客戶丙○○所交付之訂購車輛款項新台幣（下同）七萬七千
    七百零三元，以變易持有為所有之意思，予以侵占入己，因認被告乙○○涉有刑
    法第三百三十六條第二項之業務侵占罪嫌等語。
二、按犯罪事實應依證據認定之，無證據不得推定其犯罪事實；又不能證明被告犯罪
    者，應諭知無罪之判決，刑事訴訟法第一百五十四條、第三百零一條第一項分別
    定有明文。次按，刑法第刑法上之侵占罪，以意圖為自己或第三人不法之所有，
    而擅自處分自己持有之他人所有物或變易持有之意思為所有之意思，為其構成要
    件，若所持有者非他人所有之物，即與該罪之構成要件有間。
三、公訴人認被告乙○○涉有業務侵占犯行，無非以告訴代理人楊永堉之指訴，並有
    新苗公司購車預約單、被告所簽發之本票各一紙書（均影本）在卷可稽為其論據
    。
四、訊據被告乙○○固坦承收取客戶丙○○所交付之分期款以外之尾款之事實，唯堅
    詞否認有何侵占之犯行，辯稱：面額七萬七千七百零三元之本票係其向公司取車
    領牌時所簽發，事後亦刷卡支付五萬元予公司，其餘二萬餘元已從其薪資中扣除
    等語。經查，本件被告係於八十七年十一月三十日，簽發面額七萬七千七百零三
    元之本票（到期日為同年十二月五日）予新苗公司後，始由新苗公司處取得車輛
    ，並於同日向監理單位辦理領牌作業，而於數日後始交車予證人丙○○之事實，
    分據告訴代理人甲○○；證人即當時擔任新苗公司課長之王億瑞於本院調查時指
    （證）述在卷，並經本院傳訊證人丙○○證述並當庭核對該車之行車執照無訛，
    且告訴代理人甲○○、證人王億瑞於本院調查復陳（證）稱：新苗公司係針對業
    務員，若業務員要取車領牌，須先將尾款結清，尾款可付現或由業務員簽發本票
    ，本件係由被告簽發本票，始交車予被告領牌等語，是不論被告係於交車予證人
    丙○○前或後收取證人丙○○所交付之尾款，就本件購車案而言，新苗公司既係
    針對業務員，且被告業已以簽發本票付款之方式，履行其繳款之責任，則被告自
    證人丙○○處所收取之尾款，即難認係新苗公司所有之物，縱被告於前開本票到
    期後未履行其發票人之責任，要屬民事或票據責任之問題，而與侵占罪之構成要
    件有別，況被告於到期日屆至後，於八十七年十二月十二日，尚委託其女友至新
    苗公司以刷卡之方式支付五萬元，業據告訴代理人楊永堉於偵查中陳述在卷，亦
    難認被告有拒不履行之情形。綜上，應難認被告有侵占新苗公司款項之事實，是
    被告乙○○前開所為顯與業務侵占罪之構成要件有間，自應為被告乙○○無罪之
    諭知。
據上論斷，應依刑事訴訟法第三百零一條第一項，判決如主文。
本案經檢察官黃仁宏到庭執行職務。
中      華      民      國    八十九    年      五      月     十六     日
                                臺灣新竹地方法院刑事第二庭
                                    法  官  張  百  見
右正本證明與原本無異。
如不服本判決，應於判決送達後十日內向本院提出上訴狀( 應附繕本 )，上訴於
臺灣高等法院。
                                    書記官  陳  進  楷
中      華      民      國    八十九    年      五      月     十六     日


司法院資訊處製作；財團法人民間司法改革基金會備份。
